臺灣高等法院臺南分院民事判決
110年度上字第159號
上  訴  人  台灣電力股份有限公司嘉義區營業處

法定代理人  許一女  
訴訟代理人  陳澤嘉律師
            蔡翔安律師
被上訴人    蕭智午  



            呂財旺  
            莊能通  
上二人共同
訴訟代理人  顏伯奇律師
上列當事人間請求損害賠償事件，上訴人對於中華民國110年4月
15日臺灣嘉義地方法院第一審判決（108年度訴字第690號）提起
上訴，本院於111年1月4日言詞辯論終結，判決如下：
    主    文
上訴駁回。
第二審訴訟費用由上訴人負擔。
    事實及理由
壹、程序事項：
一、按當事人之法定代理人其代理權消滅者，應由有代理權之法
    定代理人承受訴訟，民事訴訟法第170條、第175條定有明文
    。查本院訴訟程序中，上訴人公司法定代理人處長原為謝義
    隆，於民國110年5月1日改派任許一女為處長，有台灣電力
    股份有限公司（下稱台電公司）函可稽（本院卷第79頁），
    並經許一女聲明承受訴訟，核無不合，應予准許。
二、被上訴人蕭智午經合法通知，無正當理由，未於言詞辯論期
    日到場，核無民事訴訟法第386條各款所列情形，爰依上訴
    人之聲請，對之為一造辯論之判決。
貳、實體事項： 
一、上訴人主張：附表所示A、B電表（下合稱系爭2電表）分別
    為被上訴人呂財旺、莊能通，向伊申裝於附表所示系爭000
    、0000地號土地，兩人各再將用電戶租予被上訴人蕭智午。
    蕭智午將系爭2電表電戶供作比特幣挖礦機房，為節省電費
    開銷，犯有如後開不爭執事項㈠所載之行為，經臺灣嘉義地
    方法院以108年度朴簡字第246號刑事判決判處共同犯詐欺得
    利罪確定。蕭智午破壞及改變系爭2電表結構，除造成伊就
    電表設施之損害，另因電表失準造成伊陷於錯誤，受有應收
    未收電費之損害，被上訴人故意不法侵害伊權利，致伊受有
    損害，爰依民法第184條第1項、第185條、電業法第56條第1
    項等規定，請求被上訴人賠償A電表損壞及電費合計新臺幣
    （下同）904,880元、B電表損壞及電費合計1,953,812元之
    損害，共計2,858,692元。又縱認莊能通未構成侵權行為，
    其亦因與伊間有供電法律關係及電表使用借貸契約關係，應
    以善良管理人之注意保管B電表，然未履行而有可歸責事由
    ，伊亦得前揭侵權行為規定（對於蕭智午請求部分）及依民
    法第227條第1項準用給付不能及同條第2項、第468條、電業
    法第56條第1項等規定，併依不真正連帶之法律關係請求莊
    能通或蕭智午給付B電表合計680,779元之損害。原審先位之
    訴判命蕭智午就A電表給付904,880元、B電表給付1,273,033
    元部分，固無不合，惟駁回伊其餘請求尚有未洽。先位上訴
    聲明：（一）原判決關於駁回伊後開第二項之訴，及該部分
    假執行之聲請暨命負擔訴訟費用之裁判，均廢棄。（二）上
    開廢棄部分：①蕭智午應再與莊能通連帶給付伊680,779 元
    ，及自108 年7 月26日起至清償日止，按年息百分之5計算
    之利息。②呂財旺應與蕭智午連帶給付伊904,880元，及自10
    8 年11月5日起至清償日止，按年息百分之5計算之利息。③
    莊能通應與蕭智午連帶給付伊1,953,812 元，及自108 年11
    月5 日起至清償日止，按年息百分之5計算利息。（三）願
    供擔保，請准宣告假執行。備位上訴聲明：（一）原判決關
    於駁回伊後開第二項之訴，及該部分假執行之聲請暨命負擔
    訴訟費用之裁判，均廢棄。（二）上開廢棄部分：①蕭智午
    應再給付伊680,779元，及自108年7月26日起至清償日止，
    按年息百分之5計算之利息。②莊能通應給付伊680,779元及
    自108 年11月5日起至清償日止，按年息百分之5計算之利息
    。③如任一被上訴人蕭智午或莊能通已為全部或一部之給付
    ，他被上訴人就已給付之範圍內同免給付義務（原審就上訴
    人請求A電表904,882元部分，判決被上訴人蕭智午給付904,
    880元，敗訴2元部分，未據上訴人聲明不服；判命蕭智午就
    A電表給付904,880元、B電表給付1,273,033元，合計給付2,
    177,913元部分，未據蕭智午聲明不服，均不在本件審理範
    圍）。
二、被上訴人呂財旺、莊能通則以：伊2人並非電業法第56條及1
    08年2月18日修正發布台電營業規章第42條第1款至第3款規
    定之違規用電人，且電表均由台電公司鉛封上鎖，並未交付
    ，又伊2人申請裝設之表燈（新設）登記單僅係其要約，不
    能以其記載而謂兩造間有電表之使用借貸合意，伊2人無賠
    償系爭2電表遭蕭智午破壞所生損害之義務，上訴人先位主
    張侵權行為，並無理由。上訴人備位主張部分，伊2人之用
    電申請單及上訴人公司營業規章、用電規則等文書均為定型
    化契約且內容龐雜，除其章則僅為上訴人公司內部規則，不
    生外部拘束力，亦非電業法就違規用電事項授權台電公司訂
    定規範之法源，上訴人復未舉證已使伊2人充分審閱期間暨
    提示營業規章等，均不合消費者保護法令之規定。又伊2人
    就電表依約僅有不加毀損之義務，並無善良管理人保管責任
    。且上訴人就系爭2電表平均單價乃至損害額之計算均有錯
    誤。又縱認伊2人與上訴人間有電表之使用借貸關係，惟上
    訴人在107年12月21日查獲竊電，108年12月2日始具狀追加
    伊2人為被告，依民法第473條規定，對於借用人的賠償請求
    權已超過6個月消滅時效等語，資為抗辯。答辯聲明：上訴
    駁回。
三、被上訴人蕭智午未於本院行言詞辯論程序時到場陳述，亦未
    提出任何書狀。僅於原審由其與呂財旺、莊能通之共同訴訟
    代理人，就電費之計算方式為爭執。
四、到場兩造不爭執之事項：
(一)被上訴人蕭智午向訴外人莊金守承租嘉義縣○○鎮○○○段○○○○○
    000地號、0000地號土地使用，並於其上設置比特幣挖礦機
    。000地號土地前由呂財旺，0000地號土地則由莊能通，各
    向台電公司申請裝設如附表所示之系爭A、B電表。於106年1
    月6日至106年2月8日間某日、106年12月29日，蕭智午與真
    實姓名年籍不詳之訴外某成年男子，基於詐欺得利之犯意聯
    絡，以5,000元之代價委託該真實姓名年籍不詳之成年男子
    ，接續破壞A、B電表外箱及電表端子盒封印鎖，分別以橡皮
    墊及螺絲抵住該兩電表内圓盤，再將封印鎖封回，使圓盤無
    法正確計量，而以上開方式改變上開2電表計量器之構造，
    使其失效不準，暨使上訴人公司陷於錯誤，每期收費時係依
    不正確之度數計價收費。嗣上訴人公司稽查人員林三能於10
    7年12月21日下午2時許、2時20分許會同員警至現場查悉上
    情提起告訴。經嘉義地方檢察署檢察官聲請簡易處刑，嘉義
    地方法院以108年度朴簡字第246號刑事判決，認定蕭智午共
    同犯詐欺得利罪，處有期徒刑5月，如易科罰金以1,000元折
    算1日，並將扣案橡皮墊及螺絲宣告沒收、未扣案之犯罪所
    得2,852,274元宣告沒收或追徵價額。蕭智午就刑事判決關
    於犯罪所得之認定暨沒收等宣告不服上訴後，由同法院以10
    8年度簡上字第137號刑事判決，撤銷改判未扣案之犯罪所得
    250萬元沒收或追徵價額，並駁回其餘上訴確定。
(二)系爭A電表是依據365天為計算，B電表以358天為計算；A、B
    電表毀損均依據3,210元為計算；B電表若是依據營業用電費
    計算每度為4.04元，非營業用計算每度為2.63元計算；B電
    表追償期間用電度數為302,438度。
五、本院之判斷： 
　　上訴人主張被上訴人蕭智午破壞及改變系爭2電表結構 ，故
    意不法侵害其權利，被上訴人呂財旺與莊能通為共同侵權行
    為人，又縱莊能通未構成侵權行為，仍違反善良管理人之注
    意義務，應負債務不履行責任，惟為被上訴人所否認，並以
    上情置辯。是呂財旺與莊能通是否構成共同侵權行為？莊能
    通應否負債務不履行責任？上訴人得請求被上訴人給付之金
    額為何？厥為本件應審究之爭點，爰分述如下：
(一)被上訴人呂財旺、莊能通不構成共同侵權行為：　
１、按因故意或過失，不法侵害他人之權利者，負損害賠償責任
    。故意以背於善良風俗之方法，加損害於他人者亦同。數人
    共同不法侵害他人之權利者，連帶負損害賠償責任。不能知
    其中孰為加害人者亦同。造意人及幫助人，視為共同行為人
    。民法第184條第1項、第185條分別定有明文。民事上之共
    同侵權行為，並不以共同侵權行為人在主觀上有犯意聯絡為
    必要，如在客觀上數人之不法行為，均為其所生損害之共同
    原因，即所謂行為關連共同，已足以成立共同侵權行為（最
    高法院85年度台上字第139號民事裁判參照）。惟違反契約
    義務之債務不履行，雖為債務人侵害債權之行為，性質上雖
    亦屬侵權行為，但法律另有關於債務不履行之規定，故關於
    侵權行為之規定，於債務不履行不適用之（最高法院43年度
    台上字第752號民事判決參照）。
２、上訴人主張呂財旺、莊能通應就系爭2電表負善良管理人之保
    管責任，卻疏於監督、檢查，此消極不作為即為造成其損害
    之行為關連共同行為。且呂財旺、莊能通之不作為幫助蕭智
    午損壞系爭2電表而竊電，亦屬幫助行為云云（本院卷第179
    至180頁、203頁）。惟查，系爭2電表分別為呂財旺、莊能
    通向上訴人申裝於附表所示系爭000、0000地號土地，兩人
    各再將用電戶租予蕭智午等情，為兩造所不爭執。而上訴人
    主張呂財旺、莊能通應就蕭智午損壞系爭2電表竊電之侵權
    行為，負行為關連共同責任之行為並非積極行為，而係消極
    不作為，而其所謂不作為係指疏於監督、檢查之消極不作為
    ，然上訴人主張呂財旺、莊能通疏於監督、檢查之消極不作
    為，無非自呂財旺、莊能通依契約對於系爭2電表應負善良
    管理人之責任所導出，而呂財旺、莊能通縱有上訴人所主張
    之契約義務，惟如前所述，關於侵權行為之規定，於債務不
    履行不適用之，故依上訴人之主張，呂財旺、莊能通之所謂
    不法係來自契約之義務，不適用侵權行為之規定，上訴人主
    張呂財旺、莊能通疏於監督、檢查之消極不作為應負侵權行
    為之行為關連共同責任及幫助行為云云，並無理由。
(二)莊能通並未違反善良管理人之注意義務： 
１、按企業經營者與消費者訂立定型化契約前，應有30日以內之
    合理期間，供消費者審閱全部條款內容。企業經營者以定型
    化契約條款使消費者拋棄前項權利者，無效。違反第一項規
    定者，其條款不構成契約之內容。但消費者得主張該條款仍
    構成契約之內容，消費者保護法（下稱消保法）第11之1條
    定有明文。
２、查上訴人是公用售電業者，對全國用戶銷售電能，應屬消保
    法第2條第2款所稱企業經營者。而需用電能之用戶，係以消
    費為目的而為交易、使用商品或接受服務的人，故上訴人與
    需用電之人間成立之供電契約所生之法律關係，屬於同條第
    3款所指消費關係，而適用消保法規定。另查依上訴人之登
    記單，亦記載電業消費性用電服務契約審閱期間至少3日，
    有登記單可參（原審卷一第441頁）。足見上訴人與莊能通
    間之供電契約有消保法之適用，且應予莊能通用電服務契約
    之審閱期，否則依前揭規定，除莊能通仍主張構成契約內容
    之條款外，其餘條款應不構成契約之內容。
３、上訴人雖主張莊能通申請用電時，已表明詳閱台電營業規則
    、電價表、消費性用電契約及線路設置費收費費率表3日以
    上云云，並提出表燈（新設）登記單及過戶、地址更正登記
    單為證（原審卷一第111至112頁、第441至442頁）。惟查，
    莊能通申請之表燈（新設）登記單內只記載「本人已經明瞭
    本供電契約之內容已詳載於貴公司營業規則及電價表，經審
    閱上項內容後，願依其相關約定，請惠予供電，此致台灣電
    力公司區營業處」等語（原審卷二第169頁），並未記載任
    何審閱期間，故上訴人主張莊能通申請用電時已經審閱台電
    營業規則等3日以上云云，並非可採。上訴人雖另主張其營
    業規則及消費性用電服務契約已公告於其公司網站，且各營
    業所皆明確放置前開文件供用戶審閱，並經用戶簽署過戶登
    記單表示同意，用戶自應受台電消費性用電服務契約及營業
    規則之拘束云云。惟經消費者同意成為定型化契約內容之條
    款，既然是定型化契約內容之一部，自須依消保法第13條第
    1項規定，應以顯著之方式，公告其內容，並經消費者同意
    ，條款始為契約之內容。上訴人並未證明其公告條款內容時
    ，告知消費者取得該公告內容之方式，並且給予消費者 審
    閱期間，及經消費者同意等資料，上訴人此部分主張仍屬無
    據。 
４、綜上，上訴人無從證明莊能通在申請用電時，其就台電消費
    性用電服務契約、台電營業規則、台電營業規則施行細則等
    條款內容，已依消保法第11條之1第1、4項規定，給予莊能
    通3日以上審閱期間，莊能通復未主張前述文書所載條款構
    成契約之內容，依同條第3項規定，前述契約、規則、施行
    細則等，自不構成契約之內容。上訴人依該等契約內容主張
    莊能通對於B電表應負善良管理人之注意義務云云，自非可
    採。
(三)上訴人先、備位請求蕭智午再連帶給付、給付680,779元、
    先、備位請求呂財旺、莊能通連帶給付、給付，均無理由：
１、蕭智午對於106年1月6日至106年2月8日間某日、106年12月29
    日，破壞及改變系爭2電表結構竊電之侵權行為，並無爭執
    ，上訴人依民法第184條第1項、電業法第56條請求蕭智午負
    損害賠償責任，自屬有據，應予准許。上訴人請求蕭智午除
    就原審所判令給付之2,177,913元外，應再給付680,779元（
    即B電表原請求1,953,812元，原審判命給付1,273,033元，
    敗訴680,779元部分）云云。惟查，上訴人主張B電表應依營
    業用計價，每度以4.04元計算，然為被上訴人所否認。而上
    訴人主張應依營業用計價係基於台電營業規則施行細則第13
    9條第1項第8款之規定（本院卷第216頁、原審卷一第255頁
    ），然該台電營業規則施行細則，雖區分營業場所及非營業
    場所而規定，惟其重點在於時數之計算，尚難遽認係營業用
    計價與非營業用計價之判斷標準，上訴人以此作為請求依據
    已非無疑。而B電表申請用電為「低壓表燈非營業用」，上
    訴人亦不爭執（本院卷第215、216頁），故被上訴人辯稱不
    應以營業用電單價計算等情，應為可採。故上訴人主張B電
    表應依營業用計價，請求蕭智午再給付680,779元部分，即
    屬無據。故上訴人先、備位依民法第184條第1項、電業法第
    56條第1項及違規用電規則等規定，請求蕭智午應再給付680
    ,779元，並無理由。
２、上訴人主張呂財旺、莊能通疏於監督、檢查之消極不作為應
    負侵權行為之行為關連共同責任及幫助行為，並無理由，已
    如前述，故上訴人先位依民法第184條第1項、第185條、電
    業法第56條第1項及違規用電規則等規定，請求呂財旺連帶
    給付904,880元、莊能通連帶給付1,953,812元，均無理由。
    上訴人依契約主張莊能通對於系爭B電表應負善良管理人之
    之注意義務，亦非可採，已如前述，則上訴人備位依民法第
    227條第1項準用給付不能及同條第2項、第468條、電業法第
    56條第1項等規定，請求莊能通給付680,779元，同無理由。
六、綜上所述，上訴人先位依民法第184條第1項、第185條、電
    業法第56條第1項及違規用電規則等規定，請求蕭智午再連
    帶給付680,779元；請求呂財旺連帶給付904,880元、莊能通
    連帶給付1,953,812元，均無理由。上訴人備位依民法第184
    條第1項、電業法第56條第1項及違規用電規則等規定，請求
    蕭智午再給付680,779元；依民法第227條第1項準用給付不
    能及同條第2項、第468條、電業法第56條第1項等規定，請
    求莊能通給付680,779元，均無理由，均應予駁回。原審就
    此部分為上訴人敗訴之判決，並無不合。上訴論旨指摘原判
    決此部分為不當，求予廢棄改判，為無理由，應駁回其上訴
    。
七、本件為判決基礎之事證已臻明確，兩造其餘攻擊或防禦方法
    及所用之證據，均不足以影響本判決之結果，爰不逐一論列
    ，附此敘明。
八、據上論結，本件上訴為無理由，依民事訴訟法第449條第1
　　項、第78條，判決如主文。
中　　華　　民　　國　　111 　年　　1 　　月　　25　　日
                  民事第二庭  審判長法  官  吳上康

                                    法  官  林育幟

                                    法  官  黃義成
上為正本係照原本作成。
上訴人如不服本判決，應於收受送達後20日內向本院提出上訴書
狀，其未表明上訴理由者，應於提出上訴後20日內向本院補提出
理由書狀（均須按他造當事人之人數附繕本），上訴時應提出委
任律師或具有律師資格之人之委任狀；委任有律師資格者，另應
附具律師資格證書及釋明委任人與受任人有民事訴訟法第466條
之1第1項但書或第2項（詳附註）所定關係之釋明文書影本。如
委任律師提起上訴者，應一併繳納上訴審裁判費。
被上訴人不得上訴。　　　　　　　　　　　　　　　　　
中　　華　　民　　國　　111 　年　　1 　　月　　25　　日
　　　　　　　　　　　　　　　　　　　 
                                    書記官　翁倩玉
【附註 】
民事訴訟法第466條之1：
⑴對於第二審判決上訴，上訴人應委任律師為訴訟代理人。但上
  訴人或其法定代理人具有律師資格者，不在此限。
⑵上訴人之配偶、三親等內之血親、二親等內之姻親，或上訴人
  為法人、中央或地方機關時，其所屬專任人員具有律師資格並
  經法院認為適當者，亦得為第三審訴訟代理人。
民事訴訟法第466條之2第1項：
　上訴人無資力委任訴訟代理人者，得依訴訟救助之規定，聲請
　第三審法院為之選任律師為其訴訟代理人。　　　　　　　　　　
附表
電號  坐落土地 (均嘉義縣○○鎮) 備註  000000000 ○○○段 000地號土地 代稱A電表（呂財旺申設） 土地代稱系爭000地號土地 000000000  ○○○段○○小段 0000地號土地 代稱B電表（莊能通申設） 土地代稱系爭0000地號土地